【裁判字號】    97,簡上,651
【裁判日期】    980204
【裁判案由】    賭博
【裁判全文】
臺灣高雄地方法院刑事判決             97年度簡上字第651號
上  訴  人
即  被  告  甲○○
選任辯護人  柳聰賢律師
上  訴  人
即  被  告  丁○○
            乙○○
上列上訴人即被告因賭博案件，不服本院於民國97年6 月16日所
為97年度簡字第811 號刑事簡易判決（聲請簡易判決處刑書案號
：96年度偵字第30992 號），提起上訴，本院管轄第二審之合議
庭依通常程序審理，判決如下：
      主  文
原判決撤銷。
甲○○共同在公眾得出入之場所賭博財物，處罰金新臺幣貳萬元
，如易服勞役，以新臺幣壹仟元折算壹日。扣案如附表編號一至
八、十五所示之物，均沒收。
丁○○共同在公眾得出入之場所賭博財物，處罰金新臺幣壹萬元
，如易服勞役，以新臺幣壹仟元折算壹日。扣案如附表編號一至
八、十五所示之物，均沒收。
乙○○在公眾得出入之場所賭博財物，處罰金新臺幣肆仟元，如
易服勞役，以新臺幣壹仟元折算壹日。扣案如附表編號十六所示
之物，沒收之。
      事  實
一、甲○○自民國96年9 月間起為址設高雄市○○區○○路82號
    領有電子遊戲場營業級別證之「小白兔育樂廣場」之實際負
    責人，以月薪新台幣（下同）2 萬元僱用丁○○擔任晚班店
    員，竟共同基於賭博之犯意聯絡，由甲○○在該遊戲場內擺
    設如附表編號1 至8 所示之「7 PK」等電子遊戲機共34台，
    供不特定之人賭博財物，並負責兌換賭資，丁○○則負責上
    開機臺之開分、洗分工作；其賭博方法為賭客持現金以1 比
    1 的比率開分把玩，押注1 次最少10分，最多40分，由機具
    內之IC板程式決定偶然之輸贏，機具上顯示之分數據此而倍
    數增減，賭客可請店員就機具上所顯示之分數加以計算後（
    洗分），以1 比1 比率換取現金；適乙○○基於賭博之犯意
    ，自96年10月29日22時30分許起，在上開「小白兔育樂場」
    賭玩「7 PK」，至翌（30）日凌晨1 時5 分許，經丁○○洗
    分後，取得再玩卡1,000 點，連同之前洗分所得2,100 點再
    玩卡，持向甲○○兌換現金3,100 元時，為警當場查獲，並
    扣得乙○○所贏得之賭資3,100 元及如附表編號1 至8 所示
    當場賭博之電子遊戲機具34台（均含IC板）及如附表15所示
    兌換籌碼處之周轉金17,800元，始悉上情。
二、案經高雄市政府警察局左營分局報請臺灣高雄地方法院檢察
    署檢察官偵查起訴。
      理  由
一、證據能力部分：
（一）被告乙○○警詢供述之任意性
      被告乙○○雖於本院審理中辯稱其警詢筆錄不具有任意性
      ，係員警以利誘方式表示：只要協助調查，就不會移送到
      檢察官那邊去，也可以早點回家休息等語，而違法取供，
      不應具有證據能力云云。被告甲○○之辯護人亦辯稱：當
      天取締員警在查獲被告乙○○後，居然沒有送到較近之派
      出所，反而送至與現場無關連之左營分局啟文派出所，在
      解送過程中員警就有機會向被告乙○○為違法取證之行為
      云云。惟查：
   1、惟證人即員警丙○○於本院審理中證稱：當天製作乙○○
      筆錄時，都有全程錄音，也有把製作完成的筆錄交由乙○○閱覽無訛後始為簽名，對於筆錄內容都是乙○○自己說
      出來的，不然我們也不知道，而且本案涉及賭博罪，怎麼
      可能說坦承就可以讓他回去等語（本院卷第130-135 頁）
      。衡情，被告乙○○於警詢內之供述，對於把玩遊戲機台
      與如何兌現現金之過程，均交代詳細，若非其親身經歷，
      對於細節部分應不可能有如此確定之描述，是被告乙○○
      因員警利誘而為不實供述之情形，已非無疑。佐以當日被
      告乙○○於警詢中自白賭博後，即為員警移送臺灣高雄地
      方法院檢察署，接受內勤檢察官之訊問，此有內勤訊問筆
      錄1 份（偵卷第5-8 頁）在卷可稽。若員警確實曾對被告
      乙○○為不法利誘之情形，為何於移送檢察官時，被告乙○○沒有向負責解送之員警表示不滿？亦未向進行訊問之
      內勤檢察官表示意見？於嗣後之偵查程序中，未向承辦案
      件之檢察官表示有此不法取供之情事？則被告乙○○是否
      確實有遭員警為不法取供之情形，顯有疑義。
   2、又被告乙○○雖表示：當天在場有很多員警，我不知道是
      誰跟我說叫我坦承，不過我確實有聽到有人這樣說云云。
      惟證人丙○○於本院審理中證稱：當天第一時間由我取締
      到乙○○，之後就我與另一位同事用偵防車押解乙○○去
      派出所，但另一位同事是誰，時間太久，已經忘記了，在
      車上的時候確有與乙○○講話，但是當天因為現場還有人
      負責搜索，所以要與那邊的員警密切聯絡，不太記得與乙○○說了什麼話，但本案涉及賭博，不可能說承認就可以
      回去等語（本院卷第134 頁）。且審酌當天製作警詢筆錄
      時，被告乙○○已經身處其他轄區之派出所（詳見下述）
      ，該處員警並無支援搜索行動，怎能知悉被告之犯罪情節
      ？而押解被告乙○○到現場之員警，亦經到庭作證並無如
      此告知，被告乙○○亦無法明確指出違法取證之員警究為
      何人，是本院實難單以被告乙○○之空泛指述，即認其警
      詢中之供述不具任意性。
   3、被告甲○○之辯護人雖表示：當天解送被告乙○○至派出
      所製作警詢筆錄時，並非送至鄰近派出所，而係有特定指
      定較遠之派出所，且製作筆錄之時間與解送時間亦有長時
      間差距，顯然解送之中間過程有不法取供之情形云云。惟
      被告乙○○為警逮捕之時間為96年10月30日凌晨1 時10分
      ，並同時為警告知其法律上之權利，嗣經員警移送至鄰近
      轄區進行筆錄製作，而於96年10月30日凌晨2 時51分開始
      製作警詢筆錄，並於同日上午8 時35分及10時製作被告丁○○、甲○○之警詢筆錄，待筆錄全部製作完成後，即於
      96年10月30日下午5 時20分移送臺灣高雄地方法院檢察署
      ，接受內勤檢察官之訊問，雖偵訊筆錄上之時間記載與移
      送報告書上所載有所不符，惟自當天被告三人接受檢察官
      訊問之結文可見，確實係於96年10月30日接受訊問，是偵
      訊筆錄之時間記載顯有違誤，應以高雄市政府警察局左營
      分局解送人犯報告書及高雄地檢署之點名單所記載為準。
      然之所以移送乙○○至較遠之鄰近轄區派出所製作筆錄，
      經證人丙○○於本院審理中證稱：為了避免轄區內有迴護
      之情形，我們的標準作業都是要帶至鄰近轄區，而不是在
      原查獲之派出所轄區製作筆錄等語（本院卷第134 頁）。
      則被告乙○○為警查獲、逮捕、告知權利至解送至鄰近轄
      區進行筆錄製作之時間，便無明顯不合理之過長，實難因
      此即認員警有對乙○○為違法之取證行為。
（二）傳聞證據
   1、傳聞證據，原則上無證據能力，惟如該陳述與審判中不符
      時，其先前之陳述具有較可信之特別情況，且為證明犯罪
      事實存否所必要者，始例外認為有證據能力。而被告乙○○警詢筆錄之內容，雖對於被告甲○○、丁○○為審判外
      之陳述，而屬於傳聞證據，惟其警詢中之陳述與其於本院
      審理中之陳述顯然不同，佐以其於警詢筆錄中對於洗分經
      過交代甚為詳細，若非實際在場親見親聞，顯難虛構，並
      於本院中自承，其與被告甲○○、丁○○並無認識，亦無
      怨隙，實無誣指該二人犯罪之動機。又其於警詢時，係先
      於其他被告製作筆錄，尚未及與其他被告串證，所受外界
      影響之程度甚低，自應認具有可信之特別情況。且其於警
      詢時之供述，亦具有證明其餘被告犯罪事實存否之必要性
      ，是被告乙○○於警詢時之陳述，依刑事訴訟法第159 條
      之2 之規定，自有證據能力。
   2、按刑事訴訟法第159 條之4 對於具有高度特別可信之文書
      ，在兼具公示性、例行性、可信性之原則下，雖屬傳聞證
      據，仍例外容許作為證據使用。因此，採取上開文書作為
      證據，應注意該文書之製作，是否係於例行性之公務或業
      務過程中，基於觀察或發現而當場或即時記載之特徵。查
      本件辯護人主張無證據能力之高雄市政府警察局督察室維
      新小組營業場所檢查紀錄表（警卷第36-37 頁），為被告
      以外之人於審判外之書面陳述，屬於傳聞證據，且係為本
      案發生後，由警員針對個案所特定製作，並不具備公示性
      及例行性之要件，亦非第159 條之4 第3 款之文書，故不
      具有證據能力。
   3、本件援引之其他傳聞證據，檢察官、被告及辯護人於本院
      審理中均明示同意列為證據，經本院審酌上開證據之取得
      過程並無瑕疵，又與待證事實具有關聯性，證明力亦非明
      顯過低，採為本案證據具有適當性，依刑事訴訟法第159
      條之5 第1項 規定，得為證據。
（三）又傳聞法則乃對於被告以外之人於審判外之言詞或書面陳
      述，亦即針對被告以外之人於審判外以言詞或書面所為之
      供述證據所為之規範。卷附現場蒐證照片20張（警卷第42
      -44 頁），乃以科學、機械之方式對於查獲當時之情況所
      為忠實且正確之紀錄，性質上並非供述證據，故無傳聞法
      則之適用，於此又查無不得為證據之狀況，自均具有證據
      能力。再本件如附表所示之扣案物品，皆為警方依法執行
      職務而取得，均具有證據能力。
二、訊據被告三人皆矢口否認有何賭博犯行，並辯稱：客人來店
    裡玩遊戲，都是用剩餘分數兌現再玩卡，並沒有洗分換現金
    之情形云云。惟查：
（一）被告甲○○為「小白兔育樂廣場」之實際負責人，其領有
      電子遊戲場業營利事業登記證，合法經營電子遊藝場業，
      並於該遊戲場內擺設如附表編號1 至8 所示之「7 PK」等
      電子遊戲機共34台，供不特定之人賭博財物，及兌現賭資
      ，又以月薪2 萬元僱用被告丁○○擔任晚班店員，負責上
      開機臺之開分工作，讓賭客以1 比1 的比率開分把玩，押
      注1 次最少10分，最多40分，由機具內之IC板程式決定偶
      然之輸贏，機具上顯示之分數據此而倍數增減；被告乙○○於96年10月25日起至96年10月29日22時30分許止，在上
      開「小白兔育樂場」賭玩「7 PK」，於翌（30）日凌晨1
      時5 分許，被告經丁○○洗分後，取得再玩卡1,000 點，
      連同之前洗分所得2,100 點再玩卡，共有3, 100點再玩卡
      等情，業據證人即同案被告乙○○於警詢中證述明確，並
      有高雄市政府營利事業登記證影本1 張、8 、9 、10月營
      運表影本各3 張及扣案如附表所示之電子遊戲機具34台（
      均含IC板）、打卡單2 張、營（盈）餘表3 張、100 點再
      玩卡79張、300 點再玩卡65張、500 點再玩卡56張、1,00
      0 點再玩卡83張、周轉金1 萬7,800 元在卷可稽，此部分
      事實，堪以認定。
（二）被告三人雖以前詞置辯，惟證人即同案被告乙○○於警詢
      中供稱：客人進入小白兔遊藝場均可以任選機台打玩，若
      不打玩時，均可依機台上輸贏所得之分數，依各該機台之
      比率，向店方兌換現金賭資。我那天將所玩的「7PK 」1
      號與2 號機台上所剩餘的分數向店員丁○○表示要洗分，
      丁○○將該2 機台分數按掉洗分後，交給我該店1000元的
      「再玩卡」，連同之前洗分所得的2100元「再玩卡」共計
      3100元，再將手上的「再玩卡」拿到店門口交給甲○○，
      由甲○○至店內拿3100元現金交給我等語（警卷第8-10頁
      ）。佐以被告乙○○於現場遭員警查獲時，左手正持有該
      賭資3,100 元要放進口袋乙情，又有扣押物品清單1 紙（
      偵一卷第14-15 頁）在卷足憑，顯見小白兔遊藝場確實有
      讓客人洗分換現金之營業方式，而被告甲○○、丁○○亦
      有參與此種營業，且被告乙○○當日確實有於現場兌換現
      金成功。則被告三人前開所辯，要與事實不符，顯為事後
      卸責之詞，委不足採。此外，復有如附表所示之扣案物品
      在卷供參。是本件事證明確，被告犯行堪以認定，應依法
      論科。
三、按刑法上之賭博罪，係指依偶然之勝負，定財物之得失為要
    件。凡以勝負繫於偶然之事實，並非事前所能預知者，即為
    賭博，並無方法之限制；其所謂財物，係指金錢或其他有經
    濟上價值之有體物而言。而「對向犯」則係指二個或二個以
    上之行為者，彼此相互對立之意思經合致而成立之犯罪，如
    賄賂、賭博、重婚等罪均屬之，因行為者各有其目的，各就
    其行為負責，彼此間無所謂犯意之聯絡，當亦無適用刑法第
    28條共同正犯之餘地（最高法院81年臺非字第233 號判例意
    旨參照）。依上開說明，數行為人就開設電子遊戲場擺設賭
    博性電玩機臺與不特定人賭博，有犯意聯絡及行為分擔，得
    成立共同正犯，惟與參與打玩之賭客間，尚不成立共同正犯
    。
四、本件被告甲○○經營「小白兔育樂廣場」，擺設賭博性電動
    機臺，並僱用被告丁○○為員工在上開遊戲場工作，負責看
    顧機臺、兌換代幣、洗分及兌換賭資現金，由賭客將代幣投
    入電子機臺押分，未押中部分，則該次賭資歸遊藝場負責人
    即被告甲○○所有；押中部分，則依押中之倍數累積分數後
    兌換再玩卡，並持之兌現現金，乃係以偶然之勝負，決定財
    物之得失，揆諸前揭之說明，自屬賭博無疑。核被告三人所
    為，均係犯刑法第266 條第1 項前段之普通賭博罪。被告甲○○、丁○○就上開賭博犯行間，有犯意聯絡及行為分擔，
    均為共同正犯。
五、本件原審以被告甲○○等3 人罪證明確而予以論罪科刑，固
    非無見。然查：
（一）本件被告甲○○、丁○○係犯刑法第266 條之賭博罪，而
      附表編號9 號至14號之物，雖均為被告甲○○所有，惟與
      被告等之前開犯行並無直接密切之關聯，自不得宣告沒收
      ，原判決一併予以沒收，尚有未洽。
（二）聲請簡易判決處刑意旨雖認被告甲○○、丁○○自96年9
      月間起至本案遭警查獲時止，均有為本件賭博之犯行，惟
      查卷內事證並無證據足資證明渠等於96年10月29日遭警查
      獲之賭博犯行外，尚有其他反覆賭博之事實（詳如後述）
      ，原審判決認定有此部分之犯罪事實，並論以實質上之一
      罪，亦有疏誤。
    本件被告三人以前揭辯詞指摘原判決認事用法不當，請求撤
    銷原判決，雖無理由，惟原審判決既有前揭可議之處，仍應
    由本院予以撤銷改判。
六、爰審酌被告甲○○經營電子遊戲場業，不知以合法方式賺取
    金錢，竟在「小白兔育樂廣場」內，以擺放電玩機台之方式
    ，從事賭博行為，欲以合法掩護其賭博犯行，嚴重破壞社會
    善良風氣，助長人民以僥倖心態獲取財物之風氣，且查扣賭
    博性電子遊戲機具數量多達34台，足認該遊藝場尚具一定規
    模，且其具有主導該店經營方式之地位，惡性較為重大，而
    被告丁○○係為謀生計始受僱於該店，聽命被告甲○○指示
    參與賭博犯行，犯罪情節自較輕微，另被告乙○○則在公眾
    得出入之場所賭博財物，有礙社會善良風俗，然賭博犯行性
    質上僅係處分自己財物，對社會所造成之危害並非直接、鉅
    大，兼衡被告三人均無受刑事執行之前科紀錄，素行尚可，
    有臺灣高等法院被告前案紀錄表各1 份在卷可稽等一切情狀
    ，各量處如主文所示之刑，另參酌被告甲○○為國中畢業，
    經濟狀況勉持；被告丁○○為國中畢業，經濟狀況勉持；被
    告乙○○為高職畢業，經濟狀況小康等情，分別諭知如主文
    所示之易服勞役折算標準，以示懲儆。
七、按刑法第266 條第2 項為同法第38條之特別規定，祇要係當
    場賭博之器具、在賭檯或兌換籌碼處之財物，不問屬於犯人
    與否，皆應依該條項規定宣告沒收，且擺設電動賭博機賭博
    行為與一般賭博行為不同，擺設人每日開機營業時起，即處
    於隨時供不特定賭客投幣與其對賭之狀態，就擺設人而言，
    每日一旦開機營業，即認應已開始賭博行為，是既係營業時
    為警查獲，不論查獲時有無賭客在場賭博，查扣之賭博性電
    玩機具均屬當場賭博之器具，應依刑法第266 條第2 項沒收
    之〔司法院（82）廳刑一字第883 號、司法院（78）廳刑一
    字第1692號函文研究意見參照〕。是扣案如附表編號1 至8
    所示之賭博性電子遊戲機具34台（含IC板），係當場賭博之
    器具，業據被告乙○○於警詢中供述明確；附表編號15所示
    在店內櫃台抽屜所扣得之周轉金17,800元，係在籌碼兌換處
    之財物，此觀諸卷附扣押物品清單，及被告丁○○於本院審
    理中之證述即明，均依刑法第266 條第2 項規定，不問屬於
    犯人與否，宣告沒收之。至附表編號16被告乙○○身上查獲
    之賭資3,100 元，雖非賭檯或兌換籌碼處扣得之財物，然係
    被告乙○○因犯前揭賭博罪所得之物，且既已交付予被告乙○○，自屬其所有之物，應依刑法第38條第1 項第3 款之規
    定，諭知沒收。另扣案如附表編號9-14所示之物，雖均為被
    告甲○○所有，惟與被告等之前開犯行並無直接密切之關聯
    ，自不得宣告沒收，已如前述。
八、不另為無罪諭知部分：
（一）公訴意旨另以：被告甲○○自96年9 月間起至96年10月28
      日止，與被告丁○○，共同基於賭博之犯意聯絡，在上址
      「小白兔育樂廣場」擺設賭博性電子遊戲機台共34台，用
      以與至該遊藝場之不特定賭客對賭財物等語，因認被告甲○○、丁○○此部分之行為亦涉犯刑法第266 條第1 項之
      賭博罪嫌。
（二）惟按犯罪事實應依證據認定之，無證據不得認定犯罪事實
      ；不能證明被告犯罪者，應諭知無罪之判決，刑事訴訟法
      第15 4條第2 項、第301 條第1 項分別定有明文。次按認
      定不利於被告之事實，須依積極證據，苟積極證據不足為
      不利於被告事實之認定時，即應為有利於被告之認定（最
      高法院30年上字第816 號判例參照）。查被告甲○○、丁○○除有上開論罪之與賭客對賭行為外，質諸證人即本案
      被告乙○○於警詢中供稱：我自10月25日起每日均至該店
      打玩，今天（30日）是第一次向該店晚班店員甲○○兌換
      現金，其餘是向中班員工兌現，因我大多是中班時段至該
      店打玩等語（警卷第8-10頁）。又查無其他積極證據足資
      證明被告甲○○、丁○○自96年9 月間至96年10月28日，
      亦有反覆實施此等賭博之犯行，是就此部分自應為被告甲○○、丁○○有利之認定。惟觀乎檢察官聲請簡易判決處
      刑意旨，認此部分犯行與前開起訴論罪犯行部分係被告甲○○、丁○○以一擺設賭博性電玩機台反覆與不特定賭客
      為對賭行為，顯係基於同一賭博之犯意，而反覆實施，觸
      犯刑法第266 條第1 項前段普通賭博罪，屬實質上一罪關
      係，爰就此部分應不另為無罪之諭知。
據上論斷，應依刑事訴訟法第452 條、455 條之1 第1 項、第3
項、第364 條、第369 條第1 項前段、第299 條第1 項前段，刑
法第28條、第266 條第1 項前段、第2 項、第42條第3 項前段、
第38條第1 項第3 款，刑法施行法第1 條之1 ，判決如主文。
本案經檢察官許怡萍到庭執行職務。
中    華    民    國    98    年    2     月    4     日
                  刑事第五庭  審判長法  官  黃建榮
                                    法  官  蘇揚旭
                                    法  官  楊珮瑛
以上正本證明與原本無異。
不得上訴。
中    華    民    國    98    年    2     月    4     日
                                    書記官  郭南宏
附錄本案論罪科刑之法條：
中華民國刑法第266條
（普通賭博罪與沒收物）
在公共場所或公眾得出入之場所賭博財物者，處1 千元以下罰金
。但以供人暫時娛樂之物為賭者，不在此限。
當場賭博之器具與在賭檯或兌換籌碼處之財物，不問屬於犯人與
否，沒收之。
附表：
  ┌──┬─────────┬───┬─────────────┐
  │編號│品       名       │數  量│備  註                    │
  ├──┼─────────┼───┼─────────────┤
  │ 1  │7PK電子遊戲機     │14台  │含IC板                    │
  ├──┼─────────┼───┼─────────────┤
  │ 2  │八代將軍電子遊戲機│2台   │含IC板                    │
  ├──┼─────────┼───┼─────────────┤
  │ 3  │超悟空電子遊戲機  │3台   │含IC板                    │
  ├──┼─────────┼───┼─────────────┤
  │ 4  │彩金劍龍電子遊戲機│1台   │含IC板                    │
  ├──┼─────────┼───┼─────────────┤
  │ 5  │彩金魔象電子遊戲機│1台   │含IC板                    │
  ├──┼─────────┼───┼─────────────┤
  │ 6  │滿貫大亨電子遊戲機│2台   │含IC板                    │
  ├──┼─────────┼───┼─────────────┤
  │ 7  │超九電子遊戲機    │3台   │含IC板                    │
  ├──┼─────────┼───┼─────────────┤
  │ 8  │賓果行星電子遊戲機│8台   │含IC板及主機板            │
  ├──┼─────────┼───┼─────────────┤
  │ 9  │打卡單            │2張   │放置2樓更衣室             │
  ├──┼─────────┼───┼─────────────┤
  │ 10 │8、9、10月份營餘表│3張   │放置2樓更衣室辦公桌抽屜內 │
  ├──┼─────────┼───┼─────────────┤
  │ 11 │100點再玩卡       │79張  │放置櫃臺                  │
  ├──┼─────────┼───┼─────────────┤
  │ 12 │300點再玩卡       │65張  │放置櫃臺                  │
  ├──┼─────────┼───┼─────────────┤
  │ 13 │500點再玩卡       │56張  │放置櫃臺                  │
  ├──┼─────────┼───┼─────────────┤
  │ 14 │1,000點再玩卡     │83張  │放置櫃臺                  │
  ├──┼─────────┼───┼─────────────┤
  │ 15 │10月19日周轉金17,8│      │放置櫃臺                  │
  │    │00元              │      │                          │
  ├──┼─────────┼───┼─────────────┤
  │ 16 │賭金3100元        │      │乙○○手上                │
  └──┴─────────┴───┴─────────────┘


司法院資訊處製作；財團法人民間司法改革基金會備份。
